臺灣臺南地方法院刑事判決
111年度訴字第1113號
公  訴  人  臺灣臺南地方檢察署檢察官
被      告  謝奇峰



指定辯護人  本院公設辯護人沈安琪  
被      告  卓聖諺



選任辯護人  郭廷慶律師
(法扶律師)          
上列被告因違反槍砲彈藥刀械管制條例案件，經檢察官提起公訴
（111年度偵緝字第1107號、111年度營偵字第1311號），本院判
決如下：
    主  文
謝奇峰犯非法持有非制式手槍罪，處有期徒刑伍年壹月，併科罰
金新臺幣伍萬元，罰金如易服勞役，以新臺幣壹仟元折算壹日。
扣案如附表編號一所示之非制式手槍壹支、附表編號二所示未經
試射之非制式子彈壹顆，均沒收。沒收部分併執行之。
卓聖諺犯非法寄藏非制式手槍罪，處有期徒刑參年，併科罰金新
臺幣伍萬元，罰金如易服勞役，以新臺幣壹仟元折算壹日。扣案
如附表編號一所示之非制式手槍壹支、附表編號二所示未經試射
之非制式子彈壹顆，均沒收。沒收部分併執行之。
    事  實
一、謝奇峰、卓聖諺均明知可發射子彈之非制式手槍、具有殺傷
    力之子彈，分屬槍砲彈藥刀械管制條例第4條第1項第1款、
    第2款所列之槍砲、子彈，非經中央主管機關許可，不得持
    有、寄藏，竟由謝奇峰於民國107年間某日，在臺南市○○區○
    ○路00號，自友人陳俊丞（已殁）處，同時取得具有殺傷力
    之非制式手槍（含彈匣）1支、具有殺傷力之非制式子彈3顆
    （下稱本案槍彈）及不具殺傷力之已擊發制式空包彈彈殼2
    顆，而持有之。謝奇峰又於111年1月中旬某日，在臺南市○○
    區○○里○○00號之4卓聖諺住處，將本案槍彈交寄卓聖諺為保
    管，卓聖諺即將本案槍彈藏放於住處隔壁之倉庫內，而非法
    寄藏之。嗣謝奇峰欲攜帶本案槍彈催討債務，遂要求卓聖諺
    於111年2月22日23時許，將上開槍彈攜至臺南市○○區○○路00
    號6樓謝奇峰居所交付，後謝奇峰於111年2月23日1時30分許
    ，攜帶本案槍彈駕駛車牌號碼000-0000號自用小客車（下稱
    A車）搭載不知情之郭育松（另為不起訴處分）及曾建勳，
    至臺南市○○區○○○街○○號「世文」之男子（下稱「世文」）
    催討債務而未遇，後謝奇峰駕駛A車搭載郭育松、曾建勳返
    回新營區，於同日13時45分許，在新營區民族路20號前（曾
    建勳先行離開），因行跡可疑為警盤查，謝奇峰主動交付第
    三級毒品愷他命及第二級毒品甲基安非他命供查扣（違反毒
    品危害防制條例部分另案偵辦），並經謝奇峰及郭育松同意
    搜索後，經警於A車駕駛座下方扣得本案槍彈，始悉上情。
二、案經臺南市政府警察局刑事警察大隊報告及臺灣臺南地方檢
    察署檢察官主動檢舉簽分偵辦後提起公訴。
    理  由
一、本判決所引用被告以外之人於審判外之陳述，雖屬傳聞證據
    ，然被告謝奇峰、卓聖諺及辯護人等於本院準備程序表示同
    意作為證據（本院卷第143至144頁），又經本院於審判中依
    法踐行調查證據程序時，被告不爭執各該證據之證據能力，
    且迄至言詞辯論終結前檢察官、被告及辯護人均未聲明異議
    ，而本院審酌上開供述證據資料製作時之情況，無不當取供
    及證明力明顯過低之瑕疵，認以之作為證據應屬適當，揆諸
    前開規定，本院認前揭證據資料均有證據能力。其餘各項非
    供述證據，亦無證據證明係公務員違背法定程序所取得，或
    有證明力明顯過低之情，且經本院於審判期日合法踐行證據
    調查程序，由當事人互為辯論，業已保障當事人訴訟上之權
    利，本院均得採為證據。
二、上揭犯罪事實，業據被告謝奇峰、卓聖諺於偵查及審理時供
    承不諱（偵三卷第29至36、121至123頁；偵緝一卷第89至92
    、109至110、121至123頁；本院卷第27至33、141至149、18
    5至200頁），核與證人郭育松於警詢及偵訊所述大致相符（
    警卷第23至29頁；偵一卷第51至55頁；偵二卷第113至115頁
    ），並有臺南市政府警察局保安警察大隊搜索扣押筆錄、扣
    押物品目錄表、搜索及扣押物品照片5張、臺南市政府警察
    局刑事警察大隊111年5月16日南市警刑大偵一字第11102830
    12號函暨所附現場勘察採證報告1份、內政部警政署刑事警
    察局111年5月2日刑紋字第1110025295號鑑定書1份等件在卷
    可稽（警卷第45至47、51、77至79、91至95頁；偵一卷第10
    7至231、243至253頁）。又扣得之本案槍彈經送內政部警政
    署刑事警察局鑑定結果如下：1.送鑑手槍1支（槍枝管制編
    號0000000000），認係非制式手槍，由仿手槍外型製造之槍
    枝，組裝已貫通之金屬槍管而成，擊發功能正常，可供擊發
    適用子彈使用，認具殺傷力；2.送鑑子彈2顆，認均係非制
    式子彈，由金屬彈殼組合直徑約8.9mm金屬彈頭而成，採樣1
    顆試射，可擊發，認具殺傷力；3.送鑑子彈1顆，認係非制
    式子彈，由金屬彈殼組合直徑約8.9mm金屬彈頭而成，經試
    射，可擊發，認具殺傷力等情，有內政部警政署刑事警察局
    111年4月6日刑鑑字第1110027221號鑑定書暨鑑定照片11張
    附卷可佐（偵一卷第63至65頁），上開鑑定結果，均係鑑驗
    機關以其專業知識及精密儀器測試後所得之結論，自均可憑
    信。又附表編號2所示剩餘未經試射之非制式子彈1顆，因與
    採樣試射之1顆非制式子彈均屬相同類型之非制式子彈，足
    認亦具有殺傷力，尚不背離常規，自不以全部試射為必要（
    最高法院108年度台上字第578號、107年度台上字第908號判
    決意旨參照），是以被告謝奇峰所持有、被告卓聖諺所寄藏
    如附表編號1所示非制式手槍1支、附表編號2所示非制式子
    彈3顆，確係分屬槍砲彈藥刀械管制條例第4條第1項第1款、
    第2款所稱之槍砲及彈藥無誤，從而足認被告二人前開任意
    性自白與事實相符，堪以採信。綜上，本件事證明確，被告
    犯行洵堪認定，應依法論科。
三、論罪科刑
㈠、按未經許可而持有槍、彈，其持有之繼續，為行為之繼續，
    亦即一經持有槍、彈，犯罪即已成立，但其完結須繼續至持
    有行為終了時為止；故持有行為繼續中，法律縱有變更，其
    行為既繼續實行至新法施行以後，自無行為後法律變更而比
    較新舊法之問題（最高法院99年度台上字第5639號判決參照
    ）。查槍砲彈藥刀械管制條例第4條關於「槍砲」之定義，
    已有變更，所謂「槍枝」包括制式或非制式；同條例第7條
    及第8條之罪，亦隨同修正，並於109年6月10日經總統公布
    ，同年月12日施行。查被告謝奇峰自107年間某日起非法持
    有本案槍彈，雖於111年1月中旬至111年2月22日間將本案槍
    彈寄藏於被告卓聖諺處，然被告謝奇峰仍處於間接持有本案
    槍彈之地位，仍屬犯罪行為之繼續（最高法院98年度台上字
    第953號判決意旨參照），是被告謝奇峰非法持有本案槍彈
    時間係自107年間某日起迄111年2月23日為警查獲止，已跨
    越至前述規定修正施行後，而其持有行為既屬實質上一罪之
    繼續犯，依上說明，即應逕適用該條例修正後之第7條第4項
    規定，尚無比較新舊法之問題，合先敘明。
㈡、按槍砲彈藥刀械管制條例就「持有」與「寄藏」槍彈分別設
    有處罰之規定，寄藏與持有之界限，以持有係為他人或為自
    己占有管領為據（最高法院95年度台上字第3978號判決意旨
    參照）。查被告謝奇峰於107年間，在臺南市○○區○○路00號
    ，自陳俊丞處取得本案槍彈後，即係以為自己占有之意思持
    有本案槍彈，並非為他人持有之意思而受託寄藏等情，業據
    被告謝奇峰供承在卷（本院卷第29頁），是核被告謝奇峰所
    為，係犯槍砲彈藥刀械管制條例第7條第4項之非法持有非制
    式手槍罪、同條例第12條第4項之非法持有子彈罪。公訴意
    旨認被告謝奇峰係犯非法寄藏非制式手槍罪，容有未合，惟
    其基本事實同一，適用之法條條文亦未變更，本院自應予以
    審理，且無須變更起訴法條。另被告謝奇峰同時、地取得非
    制式子彈3顆，雖子彈外觀略有不同，惟因客體種類相同，
    均為手槍所適用之子彈，應論以單純一罪；同時地以單一持
    有行為，同時觸犯未經許可持有非制式手槍罪、未經許可持
    有子彈罪，為想像競合犯，依刑法第55條前段之規定，應從
    一重之未經許可持有非制式手槍罪處斷。
㈢、按槍砲彈藥刀械管制條例就「持有」與「寄藏」槍彈分別設
    有處罰之規定，則單純之持有，固不包括寄藏，惟寄藏係指
    受託寄存並為藏匿，受託保管之人於事理本質上當然持有該
    標的物，故保管本身即為寄藏概念之核心，保管行為本身即
    為持有，而持有顯係受寄之當然結果，是寄藏之受人委託代
    為保管，其保管之本身所為之持有，既係寄藏之當然結果，
    法律上自應僅就寄藏行為為包括之評價，不應另就持有行為
    予以論罪。寄藏之犯罪，於受人委託代為保管而持有之際，
    即已成立，不以另有完成藏匿行為為必要，其犯罪之完結繼
    續至寄藏行為終了時止（最高法院95年度台上字第3978號判
    決意旨參照）。查被告卓聖諺受被告謝奇峰所託而保管本案
    槍彈，則其「持有」扣案槍、彈之行為，自為「寄藏」之當
    然結果，應包括於寄藏行為而評價。是核被告卓聖諺所為，
    係犯槍砲彈藥刀械管制條例第7條第4項之非法寄藏非制式手
    槍罪、同條例第12條第4項之非法寄藏子彈罪。又被告卓聖
    諺同時、地受寄代藏非制式子彈3顆，雖子彈外觀略有不同
    ，惟因客體種類相同，均為手槍所適用之子彈，應論以單純
    一罪；同時地以單一寄藏行為，同時觸犯未經許可寄藏非制
    式手槍罪、未經許可寄藏子彈罪，為想像競合犯，依刑法第
    55條前段之規定，應從一重之未經許可寄藏非制式手槍罪處
    斷。
㈣、檢察官於提起公訴及審理時，未及就被告卓聖諺構成累犯之
    事實及應加重其刑之事項有所主張並具體指出證明方法，故
    參酌最高法院刑事大法庭110年度台上大字第5660號裁定意
    旨，本院自無庸就此部分依職權調查並為相關之認定，且被
    告卓聖諺此部分前科素行僅須依刑法第57條第5款規定於量
    刑時予以審酌即可，附此敘明。
㈤、刑法第59條適用與否之說明：
　1.按刑之量定，為求個案裁判之妥當性，法律固賦予法院裁量
    權，但此項裁量權之行使，除應依刑法第57條規定，審酌行
    為人及其行為等一切情狀，為整體之評價，並應顧及比例原
    則與平等原則，使罪刑均衡，輕重得宜，以契合社會之法律
    感情。刑法第59條規定犯罪之情狀可憫恕者，得酌量減輕其
    刑，其所謂「犯罪之情狀」，與同法第57條規定科刑時應審
    酌之一切情狀，並非有截然不同之領域，於裁判上酌減其刑
    時，應就犯罪一切情狀予以全盤考量，審酌其犯罪有無可憫
    恕之事由（即有無特殊之原因與環境，在客觀上足以引起一
    般同情，以及宣告法定低度刑，是否猶嫌過重等等），以為
    判斷（最高法院95年度台上字第6157號判決參照）。槍砲彈
    藥刀械管制條例第7條第4項之非法持有、寄藏非制式手槍罪
    之法定刑為5年以上有期徒，併科新臺幣（下同）1,000萬元
    以下罰金，然同為犯罪，未經許可寄藏非制式手槍罪，其原
    因動機不一，犯罪情節未必盡同，所造成危害社會之程度亦
    屬有異，法律科處此類犯罪，所設之法定最低本刑卻相同，
    不可謂不重。於此情形，倘依其情狀處以較輕之徒刑，即足
    以懲儆，並可達防衛社會之目的者，自非不可依客觀之犯行
    與主觀之惡性二者加以考量其情狀，是否有可憫恕之處，而
    適用刑法第59條之規定酌量減輕其刑，期使個案裁判之量刑
    ，能斟酌至當，符合比例原則。
　2.查被告卓聖諺對於未經許可寄藏非制式手槍於偵查及審理時
    均坦認不諱，另衡以被告卓聖諺受寄代藏非制式手槍時間僅
    1月餘，且未實際使用而導致他人生命、身體安全受有損害
    ，其行為固屬不當，應予非難，但相對於供自己犯罪之用而
    藏放或使用殺傷力強大之制式、非制式手槍所造成對社會治
    安的危害，情節尚非至惡。本院綜合被告犯罪情狀，認如科
    以槍砲彈藥刀械管制條例第7條第4項規定，量處5年以上有
    期徒刑，顯屬過苛，客觀上足以引起一般人同情，而有顯可
    憫恕之處，並難謂符合罪刑相當性與比例原則，是爰依刑法
    第59條之規定酌減輕其刑。
　3.本案被告謝奇峰明知具有殺傷力之槍、彈屬高度危險之物品
    ，非經主管機關許可，不得擅自持有，仍無視法之嚴禁而持
    有本案槍彈，且持有期間非短，此間更挾槍彈對人造成威嚇
    力，持本案槍彈至臺南市安南區永續三街找「世文」催討債
    務，業經被告謝奇峰自承在卷（本院卷第30頁），後雖因未
    遇到「世文」而作罷，然可認被告謝奇峰已有持本案槍彈恫
    嚇他人之舉，其所為對社會治安造成之危害甚鉅，犯罪情節
    與惡性非輕，就其犯罪之目的、動機、手段與情節等觀之，
    其本件犯行並無特殊之原因與環境，在客觀上顯不足以引起
    一般同情，難認被告謝奇峰犯罪之情狀有顯可憫恕情形。是
    本院認不宜依辯護人之聲請，依刑法第59條之規定酌予減輕
    其刑，附此敘明。
㈥、爰以行為人之責任為基礎，審酌被告卓聖諺前因公共危險、
    幫助詐欺取財、施用第一級毒品等案件，經本院分別判處有
    期徒刑2月、3月、6月確定，並經本院以108年度聲字第147
    號裁定定應執行刑有期徒刑9月，復於108年8月15日縮刑期
    滿執行完畢等情，有臺灣高等法院被告前案紀錄表在卷可參
    ，卻於明知具有殺傷力之槍枝、子彈潛藏致人死傷之危險，
    且國家亦嚴禁私人非法寄藏管制之手槍、子彈，卻仍非法寄
    藏本案槍彈，所為實應予非難；另審酌被告謝奇峰明知具有
    殺傷力之槍枝、子彈潛藏致人死傷之危險，未經許可不得持
    有，卻仍非法持有本案槍彈，並欲持以恫嚇「世文」以催討
    債務，所為嚴重危害社會治安，所為殊值非難。惟念被告二
    人均坦承犯行，並考量被告二人於本案犯罪情節、手段、所
    生危害，另兼衡被告卓聖諺於審理時自陳國中肄業，未婚無
    子女，從事輕鋼架搭建，日薪1,000元，與弟弟同住，需要
    扶養弟弟；被告謝奇峰於審理時自陳國中畢業，未婚無子女
    ， 為洗石子的師傅工，月薪約40,000元至50,000元，與父
    母同住，不用扶養他人之智識程度、家庭經濟狀況（本院卷
    第196頁），分別量處如主文所示之刑，併均就罰金刑部分
    ，依刑法第42條第3項規定諭知易服勞役之折算標準。
四、沒收
㈠、扣案如附表編號1所示之非制式手槍1支（含彈匣1個），及如
    附表編號2所示未經試射之非制式子彈1顆，經鑑定均具有殺
    傷力，有附表所示之鑑定書在卷可稽，核分屬槍砲彈藥刀械
    管制條例第4條第1項第1款、第2款所列非經許可不得持有之
    槍砲、彈藥無誤，屬違禁物，均應依刑法第38條第1項規定
    ，宣告沒收之。
㈡、至扣案如附表編號2所示之非制式子彈其中2顆，業經鑑定機
    關試射完畢，已因射擊結果從完整之子彈分離，喪失子彈之
    外型、結構、性能及效用，不再具殺傷力，已非屬違禁物，
    自不予宣告沒收。至其餘扣案如附表編號3所示不具殺傷力
    之已擊發制式空包彈彈殼2顆，均非屬違禁物，亦非義務沒
    收之物，無從依法宣告沒收，附此敘明。
㈢、本案既宣告多數沒收，應依刑法第40條之2第1項規定併執行
    之。
據上論斷，應依刑事訴訟法第299條第1項前段，槍砲彈藥刀械管
制條例第7條第4項、第12條第4項，刑法第11條前段、第55條、
第59條、第42條第3項、第38條第1項、第40條之2第1項，刑法施
行法第1條之1第1項，判決如主文。
本案經檢察官陳昆廷提起公訴，檢察官蔡宜玲到庭執行職務。
中　　華　　民　　國　　111 　年　　11　　月　　29　　日
　　　　　　　　　刑事第五庭    審判長法　官　陳振謙
　　　　　　　　　
　　　　　　　　　                    法  官  鄭銘仁
　　　　　　　　　
　　　　　　　　　                    法  官  茆怡文
以上正本證明與原本無異。
如不服本判決應於收受本判決後20日內向本院提出上訴書狀，並
應敘述具體理由。其未敘述上訴理由者，應於上訴期間屆滿後20
日內向本院補提理由書狀（均須按他造當事人之人數附繕本）「
切勿逕送上級法院」。 
      　　　　　　　　　　　　　　　　書記官　薛雯庭
中　　華　　民　　國　　111 　年　　11　　月　　29　　日
附錄本案論罪科刑法條：
槍砲彈藥刀械管制條例第7條第4項
未經許可，持有、寄藏或意圖販賣而陳列第1項所列槍砲、彈藥
者，處5年以上有期徒刑，併科新臺幣1,000萬元以下罰金。
槍砲彈藥刀械管制條例第12條第4項
未經許可，持有、寄藏或意圖販賣而陳列子彈者，處5年以下有
期徒刑，併科新臺幣300萬元以下罰金。
　　　　　　　　　
附表：
編號 物品名稱 數量 備註  1 非制式手槍（含彈匣1個，槍枝管制編號：0000000000） 1支 内政部警政署刑事警察局111年4月6日刑鑑字第1110027221號鑑定書：認係非制式手槍，由仿手槍外型製造之槍枝，組裝已貫通之金屬槍管而成，擊發功能正常，可供擊發適用子彈使用，認具殺傷力。  2 非制式子彈 3顆 内政部警政署刑事警察局111年4月6日刑鑑字第1110027221號鑑定書： ㈠送鑑子彈2顆，認均係非制式子彈，由金屬彈殼組合直徑約8.9mm金屬彈頭而成，採樣1顆試射，可擊發，認具殺傷力。 ㈡送鑑子彈1顆，認係非制式子彈，由金屬彈殼組合直徑約8.9mm金屬彈頭而成，經試射，可擊發，認具殺傷力。 3 已擊發制式空包彈彈殼 2顆 内政部警政署刑事警察局111年4月6日刑鑑字第1110027221號鑑定書：送鑑空包彈彈殼2顆，認均係已擊發之口徑9mm制式空包彈彈殼。